臺灣彰化地方法院刑事判決　　　　　　　　　　　　　九十一年度易字第三三一號
　　公　訴　人　臺灣彰化地方法院檢察署檢察官
　　被　　　告　甲○○
　　被　　　告　丙○○
右列被告因違反水利法案件，經檢察官提起公訴（九十年度偵字第八○九八號），本
院判決如左：
    主      文
甲○○共同竊盜，處有期徒刑壹年陸月，扣案之挖土機壹部沒收。
丙○○共同竊盜，處有期徒刑壹年，緩刑伍年，扣案之營業用大貨車壹輛沒收。
    事      實
一、甲○○、丙○○均明知未經申請主管機關核准發給土石採取許可證，不得擅自在
    彰化縣田尾鄉舊濁水溪中溪橋下游北岸約一五○公尺處之禁止採取砂石區內挖取
    砂石泥沙磚石等物，丙○○竟受甲○○僱用，二人共同基於意圖為自己不法所有
    之犯意聯絡及行為分擔，於民國九十年十一月二十九日上午某時起，由甲○○駕
    駛其所有挖土機一輛，在前揭濁水溪禁止採取砂石區處，以挖土機挖取砂石，再
    由丙○○駕駛其所有車號ＲＸ－三四二（起訴書誤載為三四六號）號之砂石大貨
    車將挖取之砂土載運至他處，而竊取前揭河川公地內之砂石共約六百七十五立方
    公尺（長約三十公尺、寬約七點五公尺，深約三公尺），因而損害管理權人彰化
    縣政府之權益，嗣於同日下午四時二十分許，經彰化縣政府工務局水利課職員會
    同警方至該處當場查獲，並扣得甲○○所有供竊取砂石使用之挖土機一輛及丙○
    ○所有供竊取砂石使用之砂石大貨車一輛。
二、案經彰化縣警察局移請台灣彰化地方法院檢察署檢察官偵查起訴。
    理      由
一、訊據被告甲○○、丙○○均坦承於前揭時、地採取砂石之事實，惟否認有何竊盜
    及違反水利法之犯行，被告甲○○辯稱：其是要種植筊白筍而挖掘土壤，該土壤
    是要運到五百公尺以外之河邊填土整地云云；被告丙○○辯稱：其是單純受僱於
    被告甲○○，並不知該開挖行為未經許可云云。按主管機關為保護水道、應禁止
    在距堤腳或堤防附屬建造物四週規定距離內禁止耕種或挖取泥砂磚石等物，水利
    法第七十八條第一項第四款定有明文規定。經查：本案係警方接獲民眾檢舉後，
    由警員乙○會同彰化縣政府工務局水利課人員共同前往取締而查獲，被告丙○○
    正將土石運離之際經警攔阻，而被告甲○○則在蘆葦中為警發現，被告甲○○並
    未於查獲現場表明其準備在何處種稙筊白筍，亦未帶同警員至相關地點查看，警
    員於現場附近未發現明顯的土石堆積處等情，業經證人即警員乙○到庭證述詳實
    。再查該處為濁水溪堤岸，屬於水利法規定禁止開採的堤腳範圍內，此有彰化縣
    政府於九十一年一月三十日府工水字第○九一○○一八一六六○號函附卷可參，
    復有彰化縣政府河川地盜採土石取締紀錄、現場照片四幀等附卷可參，另有挖土
    機一部及砂石車一輛扣案可憑，足證被告甲○○、丙○○確在法定禁止開採之地
    點盜挖國土。復查：被告甲○○坦承其以前在砂石場任職，而被告丙○○則為砂
    石車司機，是由渠等二人之從業背景觀之，自應明瞭非法開採砂石須負擔刑事責
    任，惟被告甲○○坦承其未提出申請即進行採挖行為，而被告丙○○亦坦承未向
    甲○○取閱任何開採之合法證明，應認二人辯稱無主觀犯意云云，均屬事後卸責
    之詞，不足採信。綜上，本件事證明確，被告甲○○及丙○○二人之犯行堪以認
    定。
二、核被告甲○○、丙○○二人所為，係犯刑法第三百二十條第一項之竊盜罪，且違
    反水利法第七十八條第一項第四款之規定，應論以依水利法第九十二條之一第一
    項中段之罪。被告二人對於前述犯行，互有犯意聯絡及行為分擔，為共同正犯。
    被告甲○○、丙○○以一行為同時觸犯竊盜罪與水利法第九十二條之一第一項中
    段之罪，屬想像競合，依法應從較重之竊盜罪處斷。爰審酌被告二人為謀求一時
    經濟利益，任意盜採砂石，對於國家利益及民眾之安全福祉均有相當威脅，被告
    甲○○以挖土機採集砂石並僱用被告丙○○載運土石，所具惡性尤為重大，並參
    酌被告二人之犯罪動機、目的、手段、犯罪後並未坦承犯行之態度、所生危害之
    嚴重性、智識程度等一切情狀，分別量處如主文所示之刑，以示懲儆。末查：被
    告丙○○前未曾受有期徒刑以上刑之宣告，有卷附台灣高等法院被告全國前案紀
    錄表足資證明，本院審酌其係受僱於他人而犯罪，惡性較輕，且其所有之營業用
    大貨車經宣告沒收（如後述），已受有相當之損失，信其經此教訓能知警惕，而
    無再犯之虞，認為被告丙○○所宣告之主刑，以暫不執行為宜，爰併宣告緩刑五
    年，以啟自新。
三、至扣案之車號ＲＸ─三四二號營業用大貨車雖登記為輝勇交通有限公司所有，惟
    被告丙○○坦承係其出資而靠行之車輛，實際上屬於被告丙○○所有；又扣案之
    挖土機一輛係被告甲○○所有，亦據被告甲○○供承在卷，上述扣案物皆係現場
    查獲供被告二人犯罪所使用之物，均依法宣告沒收。
據上論斷，應依刑事訴訟法第二百九十九條第一項前段，水利法第九十二條之一第一
項中段，刑法第十一條前段、第二十八條、第三百二十條第一項、第五十五條、第七
十四條第一款、第三十八條第一項第二款，判決如主文。
本案經檢察官孫沛琦到庭執行職務。
中      華      民      國    九十一    年     十二     月    二十六    日
                                臺灣彰化地方法院刑事第三庭
                                    審判長法官   余   仕   明
                                    法      官   施   坤   樹
                                    法      官   黃   玉   齡
右正本證明與原本無異。
如不服本判決，應於判決送達後十日內向本院提出上訴狀( 須附繕本 )。
                                    法院書記官   林   憲   男
中      華      民國    九十一    年     十二     月    二十六    日
附錄法條：
刑法第三百二十條第一項：
意圖為自己或第三人不法之所有，而竊取他人之動產者，為竊盜罪，處五年以下有期徒刑
、拘役或五百元以下罰金。
水利法第七十八條
主管機關為保護水道，應禁止左列各事項
一  在行水區內建造、種植、堆置、挖取，或設置遊樂設施，豎立廣告牌，傾倒廢棄
    物，足以妨礙水流之行為。
二  在行水區內圍築魚塭、插、吊蚵及其他養殖行為。
三  在行水區內擅採砂石、堆置砂石或傾倒廢土。
四  在距堤腳或堤防附屬建造物四週規定之距離內，耕種或挖取泥砂磚石等物。
五  在堤身及其附屬建造物墾種、放牧、或設置有害之建造物，或在堤身指定通路外
    行駛車輛、牲畜。
六  毀損或擅移水利建造物或設備。
七  擅自啟閉水門、閘門或管制設備。
八  擅自鏟伐堤身草皮、樹木。
九  其他有礙水道防衛之行為。
前項第二款所稱規定距離，由主管機關訂定之。
水利法第九十二條之一第一項：
違反第七十八條第一項各款情形之一者，除通知限期回復原狀、清除廢止違禁設施外
，處六千元以上三萬元以下罰鍰；因而損害他人權益者，處三年以下有期徒刑、拘役
或科或併科四千元以上二萬元以下罰金。
